臺灣高等法院民事判決
109年度上易字第1522號
上  訴  人  曾金福即五心級足體養生館
被上訴人    A女      
訴訟代理人  A女之夫  
            周廷威律師                      
複 代理 人  林采緹律師
上列當事人間請求侵權行為損害賠償事件，上訴人對於中華民國
109年10月14日臺灣新北地方法院109年度訴字第1611號判決提起
上訴，本院於110年6月15日言詞辯論終結，判決如下：
    主      文
上訴駁回。
第二審訴訟費用由上訴人負擔。
    事實及理由
一、按民法第275條規定連帶債務人中之一人受確定判決， 而其
    判決非基於該債務人之個人關係者，為他債務人之利益亦生
    效力。故債權人以各連帶債務人為共同被告提起給付之訴，
    以被告1人提出非基於其個人關係之抗辯而經法院認為有理
    由者為限，對於被告各人屬必須合一確定，始應適用民事訴
    訟法第56條第1項規定，認其上訴效力及於未提起上訴之共
    同訴訟人（最高法院33年上字第4810號、41年台抗字第10號
    判例參照）。本件上訴人提出其未僱用原審被告謝東霖（下
    稱其名），無庸就謝東霖之侵權行為負連帶賠償責任之上訴
    事由，屬基於其個人關係之上訴事由，依上開說明，其上訴
    效力不及於謝東霖，自無庸併列謝東霖為上訴人，合先敘明
    。
二、被上訴人主張：伊於民國106年11月23日20時30分許至上訴
    人坐落新北市○○區○○路00號之五心級足體養生館（下稱系爭
    養生館）由謝東霖為伊按摩，謝東霖竟趁伊不及抗拒，以徒
    手按壓伊恥骨，並將手伸入伊內衣觸摸胸部及乳暈而對伊為
    性騷擾（下稱系爭性騷擾行為），致伊情緒崩潰，有自殺之
    傾向，並加劇伊憂鬱、焦慮、失眠症狀，精神上因此受有損
    害，此損害與謝東霖之故意侵權行為間有因果關係，又上訴
    人為謝東霖之僱用人，自應負連帶賠償責任等語。爰依民法
    第184條第1項、第195條第1項及第188條第1項規定，求為命
    ：㈠上訴人、謝東霖應連帶給付被上訴人新臺幣（下同）100
    萬元，及自起訴狀繕本送達翌日起至清償日止，按週年利率
    5%計算之利息。㈡願供擔保，請准宣告假執行。　
三、上訴人則以：被上訴人係自行與謝東霖聯絡至系爭養生館按
    摩事宜，伊並未僱用謝東霖，謝東霖可自由決定是否到系爭
    養生館提供服務，伊與謝東霖間不具備人格上、經濟上及組
    織上之從屬性，伊無須負賠償責任等語，資為抗辯。 
四、原審為被上訴人一部勝訴、一部敗訴之判決，即判命上訴人
    應與謝東霖連帶給付被上訴人12萬元，及上訴人自108年11
    月22日起、謝東霖自108年11月23日起，均至清償日止，按
    週年利率5%計算之利息，並就被上訴人勝訴部分，分別為准
    、免假執行之宣告，另駁回被上訴人其餘之訴及假執行之聲
    請。上訴人就其敗訴部分不服，提起上訴，並聲明：㈠原判
    決不利於上訴人之部分廢棄。㈡上開廢棄部分，被上訴人於
    第一審之訴及假執行之聲請均駁回。被上訴人則答辯聲明：
    上訴駁回（被上訴人就原審駁回其請求逾12萬元本息部分，
    及謝東霖就原審敗訴部分，未據其等提起上訴，均非本院審
    理範圍，下不贅述）。
五、兩造不爭執事項（本院卷第158頁）：
　㈠被上訴人於106年11月23日前往系爭養生館，由謝東霖為被上
    訴人按摩。
  ㈡謝東霖因系爭性騷擾行為，經臺灣新北地方法院（下稱新北
    地院）以108年度易字第981號刑事判決（下稱系爭刑事判決
    ）認定其犯性騷擾防治法之罪，判決處有期徒刑3月確定。
六、被上訴人主張上訴人僱用謝東霖，就謝東霖所為系爭性騷擾
    行為應負連帶賠償責任等語，為上訴人所否認，並以前詞置
    辯，茲析述如下：
　㈠上訴人是否僱用謝東霖？應否依民法第188條第1項前段規定
    與謝東霖負連帶賠償責任？
　　⒈按因故意或過失，不法侵害他人之權利者，負損害賠償責
      任。受僱人因執行職務，不法侵害他人權利者，由僱用人
      與行為人連帶負損害賠償責任。民法第184條第1項前段、
      第188條第1項前段定有明文。又民法第188條第1項規定僱
      用人之連帶賠償責任，係為保護被害人，避免被害人對受
      僱人請求賠償，有名無實而設。故此之所謂受僱人，並不
      以事實上有僱傭契約者為限，凡客觀上被他人使用，為之
      服勞務而受其監督者，均屬受僱人。換言之，依一般社會
      觀念，若其人確有被他人使用，為之服勞務而受其監督之
      客觀事實存在，自應認其人為該他人之受僱人（最高法院
      88年度台上字第2618號判決意旨參照）。
　　⒉查謝東霖於106年11月23日20時30分許在系爭養生館趁為被
      上訴人按摩時為系爭性騷擾行為一情，為兩造所不爭執（
      見兩造不爭執事項㈠、本院卷第54頁），則上訴人同意謝
      東霖在其所經營之系爭養生館為顧客進行按摩之行為，外
      觀上已足使他人認為謝東霖係因受僱於上訴人，方得於系
      爭養生館服勞務。又上訴人自承在謝東霖到系爭養生館從
      事按摩工作時，告知必須遵守臺灣足體養身協會十大守則
      ，並要求謝東霖在「臺灣足體養身協會十大禁忌」書面資
      料（下稱十大禁忌資料）上簽名（見本院卷第21頁），並
      提出經謝東霖簽名、記載：「按摩客人應注意事項…。
      按摩老人、孩童應注意事項…。酒醉、行動不便客人應注
      意事項…。按摩外國客人應注意事項…。四角褲以內範圍
      禁忌…。臀部範圍禁忌…。胸部範圍禁忌…。話題禁忌…
      。違反服務原則…。」之十大禁忌資料為證（見本院卷第
      29頁至第30頁），堪認上訴人要求謝東霖遵守應注意事項
      ，而有管理監督謝東霖勞務之行為，揆諸前開說明，上訴
      人自應負僱用人之責任，方足以保護交易之安全。從而被
      上訴人主張依民法第188條第1項前段規定，請求上訴人與
      謝東霖連帶賠償其損失等語，為有理由。
　　⒊上訴人雖辯以被上訴人係自行與謝東霖接洽按摩事宜，並
      將按摩費用直接給付予謝東霖，謝東霖不需穿著制服，亦
      不受出勤、排班管制，其與謝東霖間不具備人格、經濟、
      組織上之從屬性，無僱傭關係云云，並提出106年、107年
      年曆、網路上分租床位資料為證。然證人甲○○（下稱其名
      ）即謝東霖前妻證述：謝東霖不是上訴人的員工。客人會
      打電話去系爭養生館指定找謝東霖做按摩，或打電話給謝
      東霖去系爭養生館為客人按摩，謝東霖按摩結束後，客人
      會將按摩費用支付給上訴人，事後謝東霖再跟上訴人拆帳
      等語（見本院卷第103頁至第104頁）；證人乙○○（下稱其
      名）即上訴人員工證述：謝東霖是支援上訴人的老師，沒
      有固定上下班時間。謝東霖有時會自己帶客人到系爭養生
      館按摩，客人到系爭養生館找謝東霖的話，上訴人會請客
      人直接打電話給謝東霖，謝東霖在系爭養生館為客人服務
      完後，伊會直接向客人收現金，再給付場地費予上訴人等
      語（見本院卷第108頁至第109頁），可見客人除自己撥打
      電話找謝東霖按摩外，亦會透過上訴人指定謝東霖為其按
      摩，而按摩費用亦可能先支付予上訴人，再由上訴人與謝
      東霖拆帳，非均由謝東霖收取，則上訴人所辯謝東霖均自
      行與客人接洽，並收取服務費用云云，已難採憑。至證人
      鄭龍花（下稱其名）即上訴人員工雖證述：謝東霖係向上
      訴人租床位，不會穿著制服，在系爭養生館從事按摩工作
      ，只需支付場地費予上訴人等語（見原審卷第88頁至第91
      頁），甲○○、乙○○及證人何睿瑛（下稱其名）即上訴人前
      員工固證述：謝東霖並非上訴人之員工，因謝東霖沒有上
      下班時間限制、不用排班，不用負責清潔工作等語（見本
      院卷第103頁、第107頁、第109頁），惟被上訴人僅係短
      暫時間至系爭養生館接受按摩服務，祇能從謝東霖係在系
      爭養生館從事勞務服務之外觀判斷謝東霖係因受僱於上訴
      人，而在該處服勞務，無從知悉上訴人之員工上班時是否
      需強制穿著制服、謝東霖獲取工作報酬之細節、工作時間
      限制、是否需為清潔工作，故鄭龍花、甲○○、乙○○、何睿
      瑛上開證述，均無從為有利上訴人之認定。另上訴人所提
      出之106年、107年年曆（見原審卷第133頁至第179頁）僅
      記載編號、時間、上下班情形，難以認定記載所代表真正
      意思為何；而網路上分租床位資料（見原審卷第99頁）係
      他人所刊登資料，與本件無涉，故上開證據亦無法為有利
      上訴人之認定。
　　⒋上訴人另辯以有告知謝東霖應注意事項，已善盡監督管理
      之責，且系爭養生館之按摩場所並非全部遮蔽，被上訴人
      於系爭性騷擾行為發生時，並未要求更換按摩師，亦未立
      即申訴云云，並提出公告為證。然上訴人雖要求謝東霖按
      摩時注意十大禁忌資料所載應注意事項，惟上訴人並未提
      證據證明其有持續對謝東霖為教育訓練，強化應注意按摩
      時各項細節，難僅據上訴人所提出之十大禁忌資料，遽認
      上訴人已盡監督之責。至被上訴人於遭遇系爭性騷擾行為
      後之反應，與上訴人是否盡監督之責無涉，難以被上訴人
      事後反應，認上訴人已盡監督之責。另公告記載：「如有
      下列事項，請來館人員注意不吝指教：受服務人員倘有
      重大疾病或有懷孕情形，請先告知本館任何人員。按摩
      過程中，如有身理上、心理上任何不舒服情形，請立即反
      應。如有其他服務上或甚至任何建議，亦可請撥打下方
      專線告知…」等語（見本院卷第31頁），可見公告係告知
      顧客按摩應注意及意見反應方式，與上訴人是否確實監督
      謝東霖執行職務無關，故公告無從為有利上訴人之認定。
　㈡被上訴人得請求之精神慰撫金金額為若干？
　　按不法侵害他人之身體、健康、名譽、自由、信用、隱私、
    貞操，或不法侵害其他人格法益而情節重大者，被害人雖非
    財產上之損害，亦得請求賠償相當之金額，民法第195條第1
    項前段定有明文。又法院對於慰撫金之量定，應斟酌該受僱
    人及僱用人，並被害人之身分、地位、經濟狀況與加害程度
    及其他各種情況等關係以定之（最高法院97年台上字第400
    號判決意旨參照）。衡之被上訴人遭謝東霖按壓恥骨、撫摸
    胸部及乳暈等隱私部位，其精神上自受有相當之痛苦，依上
    開規定，其自得請求精神慰撫金。又審酌被上訴人為大學肄
    業，曾擔任健身俱樂部業務人員及櫃檯，現為家管而無收入
    ；謝東霖則為高職畢業，有1名子女須扶養；上訴人為大學
    畢業，目前經營系爭養生館，月收入約6萬元（見原審卷第4
    3頁、本院卷第159頁），暨兩造名下均無財產等情，有兩造
    稅務電子閘門財產所得調件明細表在卷可參（見限閱卷），
    再斟酌謝東霖加害情形，及被上訴人所受精神痛苦程度等一
    切情狀，認被上訴人請求上訴人與謝東霖應連帶賠償精神慰
    撫金12萬元為適當。
七、綜上，被上訴人依民法第184條第1項、第195條第1項及第18
    8條第1項規定，請求上訴人應與謝東霖連帶給付12萬元，及
    自起訴狀繕本送達翌日（即108年11月22日，見原審附民卷
    第19頁）起至清償日止按週年利率5%計算之利息，為有理由
    ，應予准許。原審就此部分為上訴人敗訴之判決，核無不合
    ，上訴論旨指摘原判決此部分不當，求予廢棄改判，為無理
    由，應予駁回。
八、本件事證已臻明確，兩造其餘之攻擊或防禦方法及所用之證
    據，經本院斟酌後，認為均不足以影響本判決之結果，爰不
    逐一論列，併此敘明。
九、據上論結，本件上訴為無理由。依民事訴訟法第449條第1項
    、第78條，判決如主文。 
中　　華　　民　　國　　110 　年　　6 　　月　　29　　日
　　　　　　　　　民事第三庭   
                      審判長法  官  王怡雯
                            法  官  徐淑芬
                            法  官  朱美璘
正本係照原本作成。
不得上訴。
本件正本關於隱蔽人之身分資料依性侵害犯罪防治法第12條第2
項之規定隱蔽之。
中　　華　　民　　國　　110 　年　　6 　　月　　29　　日
　　　　　　　　　　　　　　書記官  蔡宜蓁